【裁判字號】    89,上易,1832
【裁判日期】    900329
【裁判案由】    侵占
【裁判全文】
臺灣高等法院臺南分院刑事判決           八十九年度上易字第一八三二號     Ｃ
      上  訴  人
      即  被  告  甲  ○  ○
右上訴人因侵占案件，不服臺灣臺南地方法院八十九年度易緝字第一一六號中華民國
八十九年八月三十一日第一審判決（起訴案號：臺灣臺南地方法院檢察署八十八年度
偵字第一００三０號），提起上訴，本院判決如左：
      主      文
原判決撤銷。
甲○○意圖為自己不法之所有，而侵占自己持有他人之物，累犯，處有期徒刑柒月。
      事      實
一、甲○○曾於民國七十八年間因犯軍法逃亡罪，經陸軍第八軍團司令部判處有期徒
    刑七年，於刑之執行完畢或赦免後令入勞動處所強制工作三年確定；又於七十八
    年間因詐欺罪，經臺灣高雄地方法院判處有期徒刑三月確定，嗣經臺灣高雄地方
    法院定應執行有期徒刑七年一月，於刑之執行完畢或赦免後令入勞動處所強制工
    作三年確定，於八十二年九月三日假釋出監，後經撤銷假釋執行殘刑二年七月三
    日，八十六年十二月二十日執行完畢，仍不知悔改，於八十八年七月二十二日，
    在臺南市○○路一九四號「前鋒機車出租中心」，向乙○○租借車牌號碼ＷＤＺ
    ─二九六號機車一輛，雙方約定租借二天，每日租金新台幣（下同）二百五十元
    ，計付五百元，甲○○應於八十八年七月二十四日下午五時十五分返還機車，乙
    ○○因而交付ＷＤＺ─二九六號機車予甲○○持有使用。甲○○竟意圖為自己不
    法之所有，於八十八年七月二十四日未還該機車，而將其持有之機車，侵占入己
    ，供己騎用。
二、案經乙○○訴請臺灣臺南地方法院檢察署檢察官偵查起訴。
      理      由
一、訊據上訴人即被告甲○○於本院最後一次審理時未到庭，惟據其於本院審理時辯
    稱：其因有急事上台北調錢，其有請陳毅偉替其還車，其回來後問陳毅偉為何未
    還機車，陳毅偉只還汽車沒有還機車云云。查被告於右揭時、地向告訴人乙○○
    租用右開機車未還等事實，業據告訴人於偵查中指訴明確，並有前鋒機車借車約
    據（租車契約書）影本一份附於偵查卷可資佐證。而證人陳毅偉於偵查中證稱：
    機車都是被告在使用，被告未叫其還該機車等情，足見被告所辯，顯係卸責之詞
    。被告於八十八年七月二十二日向告訴人租用前開機車，雙方約定租借二天，被
    告應於八十八年七月二十四日下午五時十五分返還機車，被告屆期迄告訴人提出
    告訴已近一月，迄未返還該機車，其有侵占之犯意甚明，被告將該機車侵占入己
    ，顯有為自己不法所有之意圖，事證明確，被告犯行堪以認定。
二、核被告所為，係犯刑法第三百三十五條第一項之侵占罪。被告曾於七十八年間因
    犯軍法逃亡罪，經陸軍第八軍團司令部判處有期徒刑七年，於刑之執行完畢或赦
    免後令入勞動處所強制工作三年確定；又於七十八年間因詐欺罪，經臺灣高雄地
    方法院判處有期徒刑三月確定，嗣經臺灣高雄地方法院定應執行有期徒刑七年一
    月，於刑之執行完畢或赦免後令入勞動處所強制工作三年確定，於八十二年九月
    三日假釋出監，後經撤銷假釋執行殘刑二年七月三日，八十六年十二月二十日執
    行完畢，有臺灣臺南地方法院檢察署刑案資料查註紀錄表一份附於偵查卷及臺灣
    高等法院被告全國前案紀錄表一份附於本院卷足參，為累犯，應依刑法第四十七
    條之規定，加重其刑。原審以被告罪證明確，予以論罪科刑，固非無見，惟查（
    一）被告於八十八年七月二十二日，在臺南市○○路一九四號「前峰機車出租中
    心」，向告訴人租借右開機車一輛，依雙方約定應於於八十八年七月二十四日下
    午五時十五分返還機車，原判決犯罪事實認定被告依雙方約定應於八十八年七月
    十七日下午五時十五分返還機車，即有未洽。（二）被告曾於七十八年間因犯軍
    法逃亡罪，經陸軍第大八軍團司令部判處有期徒刑七年，於刑之執行完畢或赦免
    後令入勞動處所強制工作三年確定；又於七十八年間因詐欺罪，經臺灣高雄地方
    法院判處有期徒刑三月確定，嗣經臺灣高雄地方法院定應執行有期徒刑七年一月
    ，於刑之執行完畢或赦免後令入勞動處所強制工作三年確定，於八十二年九月三
    日假釋出監，後經撤銷假釋執行殘刑二年七月三日，八十六年十二月二十日執行
    完畢，為累犯，已如前述，原判決未依刑法第四十七條之規定，加重其刑，亦有
    未合。被告上訴辯稱稱：其因有急事上臺北調錢，其有請陳毅偉替其還車云云，
    固無足取，惟原判決既有可議應由本院將原判決撤銷改判。爰審酌被告犯罪之動
    機、目的、手段、所生危害、犯罪後迄未與告訴人和解償付損失等一切情狀，處
    如主文所示之刑。
三、被告經合法傳喚，無正當理由不到庭，爰不待其陳述，逕行判決。
據上論結，應依刑事訴訟法第三百六十九條第一項前段、第三百六十四條、第二百九
十九條第一項前段、第三百七十一條、刑法第三百三十五條第一項，第四十七條、罰
金罰鍰提高標準條例第一條前段，判決如主文。
本案經檢察官李傳來到庭執行職務。
中    華    民    國      九十      年      三      月      二十九      日
                                  臺灣高等法院臺南分院刑事第二庭
          審判長法官  游    明    仁
                                            法官  林    永    茂
                                            法官  陳    清    溪
右正本證明與原本無異。
不得上訴。
                                      法院書記官  嚴    巧    花
中    華    民    國      九十      年      三      月     三十         日
附錄法條：
刑法第三百三十五條第一項：意圖為自己或第三人不法之所有，而侵占自己持有他人
                          之物者，處五年以下有期徒刑、拘役或科或併科一千元
                          以下罰金。


司法院資訊處製作；財團法人民間司法改革基金會備份。
